【裁判字號】    91,交易,627
【裁判日期】    920827
【裁判案由】    過失傷害
【裁判全文】
臺灣臺中地方法院刑事判決                      九十一年度交易字第六二七號
    公  訴  人  臺灣臺中地方法院檢察署檢察官
    被      告  甲○○
    選任辯護人  林崑成  律師
右列被告因過失傷害案件經檢察官提起公訴 (九十一年度偵字第一八六一一號）本院
判決如左：
    主  文
甲○○無罪。
    事  實
一、公訴意旨略以：甲○○於民國九十一年五月四日凌晨三時三十分許，駕駛車牌號
    碼Ｒ九－八五二八號自小客車沿台中市○○路方向直行，行經旱溪西路口時，應
    注意車前狀況，並隨時採取必要之安全措施，作隨時停車之準備，而依當時情形
    ，又無不能注意，竟疏未注意，適有乙○○駕駛車牌號碼ＣＰ－九一八二號自小
    客車，橫向由旱溪西路直行而來，亦行經該路口，兩車相撞，致乙○○受有胸部
    挫傷、下巴撕裂傷之傷害。因認被告涉有刑法第二百八十四條第一項前段之過失
    傷害罪嫌等語。
二、按犯罪事實應依證據認定之，無證據不得推定其犯罪事實。又不能證明被告犯罪
    或其行為不罰者，應諭知無罪之判決。刑事訴訟法第一百五十四條、第三百零一
    條第一項，分別定有明文。次按認定不利於被告之事實，須依積極證據，苟積極
    證據不足為不利於被告事實之認定時，即應為有利於被告之認定，更不必有何有
    利之證據，亦有最高法院三十年上字第八一六號判例可資參照。且告訴人之告訴
    ，係以使被告受刑事訴追為目的，其陳述是否與事實相符，仍應調查其他證據以
    資審認，最高法院五十二年台上字第一三００號亦著有判例。又刑法第二百八十
    四條過失傷害罪之構成要件，除須行為人具有依刑法第十四條所規定之應注意能
    注意而不注意之行為不法外，尚須具備有結果不法之要件，亦即須以行為人之行
    為為結果發生之原因、結果必須具有可避免性、結果以及因果歷程必須客觀可預
    見。因此若行為人雖違背注意義務，而發生構成要件之該當結果，但如已幾近確
    定之可能性，可確認行為人縱然符合注意義務之要求，保持客觀必要之注意，而
    構成要件之結果仍會發生，則此結果即係客觀不可避免，而無結果不法，行為人
    即因之不構成過失犯。例如行為人在其車道上行駛，然對於被害人突然違反規定
    酒後駕車超速，因而肇事，則行為人對於車禍事故之發生，在客觀上已無避免之
    可能性時，行為人對於結果之發生即無過失之可言，此在學說上或謂欠缺違法性
    關係，或謂係欠缺構成要件該當之責任關係，從而為人對於結果之發生既無過失
    可言，因認其行為已與過失傷害罪之構成要件不合。此外，當汽車駕駛人應可信
    賴參與交通行為之對方，將同時為必要之注意，相互為遵守交通秩序之適當行為
    ，而無考慮對方將會有違反交通規則之不當行為之義務時，其行為對於結果之發
    生在客觀上復無避免可能性時，其行為仍應無客觀之可責性，亦不得科以過失之
    罪責（最高法院八十八年度台上字第一八五二號判決意旨參照）。
三、按本件公訴人認被告甲○○涉犯刑法第二百八十四條第一項後段之過失傷害罪嫌
    ，無非以被告疏未注意未隨時採取必要之安全措施為其依據。訊據被告甲○○固
    坦承於右開時地發生車禍致告訴人乙○○受傷等情不諱，惟否認有何過失傷害犯
    行，辯稱伊係主線道，且沿著綠燈行駛，係被告乙○○來撞伊車等語。查依據交
    通事故調查報告表及現場圖研析：
    以當時撞擊點在被告吉普車之左後側，而且是告訴人乙○○之右前側車頭以觀，
    被告甲○○之車應已過十字路口之中線，始被告訴人之車撞上。反之，若是被告
    撞及告訴人，則撞擊點應在被告之左前側，而且是告訴人之右後側。故本件車禍
    研判以告訴人闖紅燈可能性較大。且撞擊之後告訴人之車無控制，竟斜衝撞到路
    口石柱。被告之車因遭造訴人衝撞而失控偏離車道，仍停在原處，待交道警察來
    現場處理。被告之車被告訴人由左側後門處衝撞，導致中間門柱嚴重凹陷，連帶
    左側前門後段隨之損壞。又據本件到現場繪製現場圖並負責訊問之警員曾添宗到
    庭證稱「兩車相撞後，均無剎車痕遺留在地面上，故可證當時告訴人係以時速五
    十公里（警訊第五頁）之高速急駛而來，撞及當時時速為三十公里（警訊第四頁
    ）且已先過十字路口中線之被告車輛。故而撞及之後，告訴人之車因速度甚快致
    偏離南向北之正常線道，斜衝而出。本件經送台灣省台中市區車輛行車事故鑑定
    委員會及台灣省車輛行車事故覆議鑑定委員會覆議結果，均認雙方各執一詞，無
    其他佐證而無法鑑定，有各該委員會九十二年一月二十七日中市鑑字第九二０一
    五六號函及九十二年四月十六日府覆議字第九二一０二七三號函各一份附卷可佐
    。基於以上之分析，本件車禍無法認定被告有過失，其行為即無客觀之可責性。
    此外，復查無其他積極證據足資證明被告有何過失犯行，揆諸前開說明，不能證
    明被告犯罪，自應諭知無罪之判決。
據上論斷，應依刑事訴訟法第三百零一條第一項，判決如主文。
中    華    民    國      九十二      年      八        月     廿七     日
                                  臺灣臺中地方法院交通法庭
                                      法  官  郭  德  進
右正本證明與原本無異。
如不服本判決，應於判決送達後十日內向本院提出上訴狀( 應附繕本 )，上訴於臺灣
高等法院臺中分院。
                                      書記官
中    華    民    國      九十二      年      八        月     廿九     日
                                                                        Ａ


司法院資訊處製作；財團法人民間司法改革基金會備份。
